臺北高等行政法院判決　　　　　　　　　　　　　　　　九十年度訴字第五○七號
　　　　　　　　　　　　　　　.
　　原　　　告　甲○○
　　訴訟代理人　丙○○
　　被　　　告　臺北縣政府
　　代　表　人　蘇貞昌縣長）.
　　訴訟代理人　邱榮輝
　　　　　　　　乙○○
右當事人間因水土保持法事件，原告不服行政院農業委員會中華民國八十九年十二月
十一日（八九）農訴字第八九○一四○○六八號再訴願決定，提起行政訴訟。本院判
決如左：
　　主  文
原告之訴駁回。
訴訟費用由原告負擔。
　　事  實
壹、事實概要：被告調查認定：台北縣淡水鎮○○段楓樹湖小段一九七地號土地，係
    水土保持法所規範之法定山坡地（下稱系爭土地）為原告所有，原告於八十八年
    間，在該山坡地未經許可擅自開挖整地，違反水土保持法第十三條第一項規定，
    被告乃依據同法第三十三條第一項之規定，以八十八年十二月二十二日八八北府
    農六字第四八二二三四號處分書對原告裁處新台幣（以下同）六萬元罰鍰，並命
    立即停工及兩年內停止申請該地開發、使用及限期改正（處分內容詳如原處分所
    載）。原告不服，提起訴願，遭台灣省政府以八十九年五月八日八九府訴一字第
    一二四三六五號訴願決定駁回，提起再訴願，仍遭駁回，原告猶表不服，向本院
    提起行政訴訟。
貳、兩造聲明：
　一原告聲明求為判決：再訴願決定、訴願決定及原處份均撤銷。
　二被告聲明求為判決：駁回原告之訴。
參、兩造之爭點：原告是否有於山坡地未經許可擅自開挖整地之行為，而違反水土保
    持法？
一原告主張之理由：
(一)
1.原告再訴願意旨所謂將園內的大石頭開挖搬云云，係指在八十一年度被處罰以前之
  事，並非再訴願決定書所稱為會勘日期以前的事。
2.雖從照片可看出系爭土地有翻過泥土的痕跡，但並非新開挖。係因系爭土地被偷倒
  廢土後，為免繼續遭偷倒，乃在其地種植蔬菜，由於菜苗仍小，照片取鏡者所立處
  地勢較低，因此照片上無法看到菜苗，反而顯示一片新土。
(二)為免因開挖系爭土地違反水土保持法，原告並擬提出該土地之經營計畫書。
二被告主張之理由：
(一)違規地點係於八十八年十一月三十日由被告會同相關單位人員及陳全吉（甲○○之
  子）現場勘查屬實，且陳全吉亦承認有僱工開挖整地。
(二)陳全吉於會勘當時強調，因該地種植不易，為便於耕作而僱工開挖整地（將地下大
  石掘出），但此行為已違反水土保持法，且本案就算如原告所述，係遭人傾倒廢土
  為避免受罰需清除地上物將該地整平，但此舉亦需擬具水土保持計畫送府審核，故
  原告未先擬具水土保持計畫，即擅自開挖整地之行為，已明顯違反水土保持法第二
  十三條之規定。
(三)原告於上開地號開挖整地使用行為，應先擬具水土保持計畫，送請主管機關核定後
  方可施作，但原告並無相關核准文件即擅自施作，故被告引用同法第三十三條規定
  處原告行政罰鍰，應屬適法無誤。
　　理  由
一、水土保持法第八條第一項規定：「下列地區之治理或經營、使用行為，應經調查
    規劃，依水土保持技術規範實施水土保持之處理與維護：‧‧‧三、探礦、採礦
    、鑿井、採取土石或設置有關附屬設施。四、修建道路、公路、其他道路或溝渠
    等。五、於山坡地或森林區內開發建築用地，或設置公園、墳墓、遊憩用地、運
    動場地或軍事訓練場、堆積土石、處理廢棄物或其他開挖整地。‧‧‧」，同法
    第十三條第一項規定：「第八條第一項第五款之開發、經營或使用行為，其水土
    保持義務人應先擬具水土保持計畫，送請主管機關核定，如屬依法應進行環境影
    響評估者，並應檢附環境影響評估審查結果一併送核，其水土保持計畫計未經主
    管機關核可前，各目的事業主管機關不得逕行核發開發或利用之許可。」同法第
    二十三條第二項規定：「未依第十二條至第十四條規定之一擬具水土保持計畫送
    主管機關核定而擅自開發者，除依第三十三條規定按次分別處罰外，主管機關應
    令其停工，得沒入其設施及所使用之機具，強制拆除及清除其工作物，所需費用
    ，由經營人、使用人或所有人負擔，並自第一次處罰之日起兩年內，暫停該地之
    開發申請。」同法第三十三條第一項規定：「有下列情形之一者，處新臺幣六萬
    元以上三十萬元以下罰鍰‧‧‧二、違反第十二條至第十四條規定之一，未先擬
    具水土保持計畫或未依核定計畫實施水土保持之處理與維護者，或違反第二十三
    條規定，未在規定期限內改正或實施仍不合水土保持技術規範者。‧‧‧」。
二、被告以系爭土地係水土保持法所規範之法定山坡地為原告所有，原告於八十八年
    間，在該山坡地未經許可擅自開挖整地，違反水土保持法第十三條第一項規定，
    被告乃依據同法第三十三條第一項之規定，對原告裁處六萬元罰鍰，並命立即停
    工及兩年內停止申請該地開發、使用及限期改正（處分內容詳如原處分所載）等
    情，有現場會勘紀錄及八十八年十二月二十二日八八北府農六字第四八二二三四
    號處分書等件為證，並為兩造所不爭，堪認為實，原告不服，循序提起本件行政
    訴訟，主張如事實欄所載。是本件所應審究者厥為：原告是否有於山坡地未經許
    可擅自開挖整地之行為？
三、經查：
（一）、本件被告於八十八年十一月三十日會同相關人員及原告之子陳全吉至現場會
        勘，發現系爭土地有擅自開挖整地情事，違規面積約三○○平方公尺，且原
        告之子陳全吉亦在該會勘紀錄簽名（會勘紀錄到場之當事人雖有甲○○之簽
        名，但係實際到場人陳全吉所簽署，為兩造所不爭執，見言詞辯論筆錄）承
        認該會勘紀錄之真正，又依現場所拍攝之照片顯示現場為新開挖，以上均有
        會勘紀錄、照片影本等附卷可稽，足見原告未先擬具水土保持計畫送主管機
        關核定，擅於前述山坡地內，開挖整地，違規事實洵堪認定。原告辯稱係八
        十一年間為搬動大石頭而開挖一節，並無可採。
（二）、原告雖主張該地因被偷倒廢土，為免於被廢土破壞，乃在上面種植蔬菜等植
        物云云，惟未能舉證以實其說，已不可採。況原告亦自承於被偷倒廢土後確
        曾僱工將該地整平等情，此有訴願書及再訴願書之內文可按，是縱原告主張
        屬實，則此一僱工將系爭土地整平之行為，亦應擬具水土保持計畫送主管機
        關審核，方符合上開所引水土保持法規定，原告未依水土保持法規定擬具水
        土保持計劃書，擅自開挖山坡地整地，原告違規之事實，自可認定，原告主
        張顯不足採。至原告於事後擬具水土保持計劃書申請開發系爭土地與否，究
        與本件之違規事實無涉，自不足為原告免責之理由，附此說明。
四、從而，被告依首揭規定，，並無不合。訴願決定遞予駁回，亦無違誤，均應予維
    持。本件原告之訴為無理由，應予駁回。
據上論結，本件原告之訴為無理由，爰依行政訴訟法第九十八條第三項前段，判決如
主文。
中　　華　　民　　國　　　九十一　　年　　　二　　　　月　　　八　　　　日
                                臺 北 高 等 行 政 法 院  第 四 庭
                                            審 判 長 法  官　張瓊文
                                                     法  官  黃清光
                                                     法  官　劉介中
右為正本係照原本作成。
如不服本判決，應於送達後二十日內，向本院提出上訴狀並表明上訴理由，如於本判
決宣示後送達前提起上訴者，應於判決送達後二十日內補提上訴理由書（須按他造人
數附繕本）。
中　　華　　民　　國　　　九十一　　年　　　二　　　　月　　　八　　　　日
                                                     書記官  黃明和
